【裁判字號】    99,交上訴,1098
【裁判日期】    990826
【裁判案由】    業務過失致死
【裁判全文】
臺灣高等法院臺中分院刑事判決      99年度交上訴字第1098號
上  訴  人
即  被  告  甲○○
上列上訴人即被告因業務過失致死案件，不服臺灣臺中地方法院
98年度交訴字第328號中華民國99年4月9日第一審判決（起訴案
號：臺灣臺中地方法院檢察署98年度偵字第21584號），提起上
訴，本院判決如下：
    主  文
上訴駁回。
    犯罪事實
一、甲○○係翔謚塑膠股份有限公司（下稱翔謚公司）之負責人
    ，為達成該公司之營業，平日經常駕駛翔謚公司所有車牌號
    碼為8H-123號之自用大貨車（以下簡稱甲車）運送貨物，而
    以駕駛為其附隨業務，乃從事業務之人。民國98年5月27日
    下午，甲○○駕駛上開甲車，沿台中縣龍井鄉○○村○○路
    由西往東方向行駛，於同日下午約4時41分許，行經前述護
    岸路與茄投路之交岔路口處時，本應注意車前狀況，並隨時
    採取必要之安全措施；汽車在未劃設慢車道之雙向二車道行
    駛時，在劃有分向限制線之路段，不得駛入來車之車道內；
    汽車超車時，行經設有交岔路口標誌之路段，不得超車，在
    對面有來車交會者，亦不得超車等情況，以避免危險之發生
    。而依當時天候晴、日間自然光線充足，柏油路面乾燥、無
    障礙物或其他缺陷，視距良好，行車管制號誌正常，且依其
    智識程度及能力，並無不能注意之情事。詎甲○○竟疏未注
    意上情，為超越其同向前方之車輛，乃貿然於該交岔路口處
    起，即偏左跨入對向車道，循護岸路東往西方向之車道逆向
    行駛，適有陳正賢騎乘車牌號碼PW8-185號重機車（以下簡
    稱乙車）之來車交會，沿上開護岸路由東往西騎乘，致甲車
    左側車頭與乙車左側龍頭發生擦撞，陳正賢因而人、車倒地
    ，受有顱腦挫傷、頭部外傷併頭皮及左耳撕裂傷、胸部鈍挫
    傷併左側皮下氣腫、右手開放性骨折、左上臂及大拇指撕裂
    傷、四肢多數擦挫傷等傷害，經送童綜合醫院急救後，延至
    同日下午5時44分許宣告急救無效，不治死亡。而甲○○則
    於肇事後留在現場，並於有偵查權限之警員林鴻吉到案發現
    場處理，尚不知悉犯人之前，即當場向警方承認為肇事車輛
    甲車之駕駛人，陳述肇事經過，而自首接受裁判。
二、案經被害人陳正賢之子丙○○訴由臺灣臺中地方法院檢察署
    檢察官偵查起訴。
    理  由
壹、證據能力部分：
    按被告以外之人於審判外之陳述，雖不符刑事訴訟法第159
    條之1至同條之4之規定，而經當事人於審判程序同意作為證
    據，法院審酌該言詞陳述或書面陳述作成時之情況，認為適
    當者，亦得為證據；當事人、代理人或辯護人於法院調查證
    據時，知有第159條第1項不得為證據之情形，而未於言詞辯
    論終結前聲明異議者，視為有前項之同意；乃該法第159條
    之5所明定。查本件在下列判決理由中所臚列被告以外之人
    於審判外之陳述經援引為證據者（包括各項書證），因檢察
    官及被告甲○○於本案辯論終結前，對證據能力均不爭執，
    本院審酌各該證據作成時之狀態，亦未見有非法取得之情形
    ，且適合作為本案之證據使用，故依上開刑事訴訟法所定，
    均有證據能力，先予敘明。
貳、實體方面：
一、前揭被告甲○○為翔謚公司之負責人，因該公司業務之需，
    平時經常駕駛甲車送貨，駕駛為其附隨業務，惟於前述時地
    ，疏未注意上揭各情，為超越同向之前車，乃駕駛甲車跨入
    對向車道，擦撞被害人騎乘之乙車，致其傷重不治等事實，
    業據被告於警詢、檢察官訊問、原審及本院審理時均坦承無
    誤；且查：
  (一)被告上開認罪之自白，核與告訴人丙○○所指訴之情節相符
    ，並有道路交通事故現場圖、道路交通事故調查報告表(一)、
    (二)、證號查詢機車駕駛人、車號查詢重型機車車籍、證號查
    詢汽車駕駛人、車號查詢汽車車籍、童綜合醫院一般診斷書
    等各1份及現場照片32張等附卷可稽（見相字卷第8至10、16
    至21、46至48頁），足見其自白應與事實相符，亦可採為證
    據。
  (二)又案經檢察官督同法醫師相驗之結果，被害人確係由於本件
    行車事故，致顱腦挫傷而不治死亡乙節，有相驗筆錄、臺灣
    臺中地方法院檢察署相驗屍體證明書、檢驗報告書等在卷足
    憑（見相字卷第24、32、38至42頁）。
  (三)按汽車行駛時，駕駛人應注意車前狀況，並隨時採取必要之
    安全措施；汽車在未劃設慢車道之雙向二車道行駛時，在劃
    有分向限制線之路段，不得駛入來車之車道內；汽車超車時
    ，行經設有交岔路口標誌之路段，不得超車，在對面有來車
    交會者，亦不得超車；道路交通安全規則第94條第3項、第
    97條第1項第2款、第101條第1項第1、2款等分別規定甚明。
    而本件車禍發生時，天候晴、日間自然光線充足，柏油路面
    乾燥、無障礙物或其他缺陷，視距良好，行車管制號誌正常
    等情節，有前揭道路交通事故調查報告表(一)之記載可參；且
    通觀卷證，以被告之智識程度及能力，要無不能注意上述各
    節之情。乃其當時竟疏未注意，為超越前車，即貿然將甲車
    跨入被害人機車來向之對向車道，致發生車禍，使被害人不
    治死亡，其上開過失行為與被害人發生死亡之結果間，明顯
    具有相當之因果關係。況案經原審送請臺灣省臺中縣區車輛
    行車事故鑑定委員會鑑定結果，所持鑑定意見亦認：被告駕
    駛8H-123號自用大貨車未注意車前狀況，在岔路口處於對向
    有來車交會時，貿然跨越分向限制線，侵跨入來車道超車不
    當，為肇事原因；被害人駕駛PW8-158號普通重型機車無肇
    事因素（見原審卷第12至13頁）。故被告之過失行為與被害
    人之死亡間具有相當因果關係，已無疑義。
  (四)綜上所述，本件事證明確，被告前揭所犯刑法之業務過失致
    死罪，已足可認定。
二、按「刑法上所謂業務，係指個人基於其社會地位繼續反覆所
    執行之事務，包括主要業務及其附隨之準備工作與輔助事務
    在內。此項附隨之事務，並非漫無限制，必須與其主要業務
    有直接、密切之關係者，始可包含在業務概念中，而認其屬
    業務之範圍。上訴人以養豬為業，其主要業務似係從事豬隻
    之生產、養殖、管理、載運、販賣等工作，倘上訴人並非經
    常駕駛小貨車載運豬隻或養豬所需之飼料等物，以執行與其
    養豬業務有直接、密切關係之準備工作或輔助行為，僅因欲
    往豬舍養豬，單純以小貨車做為其來往豬舍之交通工具，自
    不能謂駕駛小貨車係上訴人之附隨事務。」（最高法院89年
    台上字第8075號判例要旨參照）。查被告甲○○為翔謚公司
    負責人，因該公司業務之需，平時經常駕駛甲車送貨，駕駛
    乃其附隨業務等事實，業已得證有如前述；故核其所為，係
    犯刑法第276條第2項之業務過失致死罪。又被告於肇事後留
    在現場，於警員前來處理，尚不知悉犯人之前，即主動向警
    員坦承肇事並陳述肇事經過，進而接受裁判等事實，有臺中
    縣警察局烏日分局處理相驗案件初步調查報告暨報驗書、臺
    中縣警察局道路交通事故肇事人自首情形紀錄表等各1份在
    卷可查（見相字卷第1、14頁），應依刑法第62條前段之規
    定減輕其刑。
三、從而，原判決以被告前開犯行事證明確，而適用刑法第276
    條第2項、第62條前段、刑法施行法第1條之1等規定，並審
    酌被告就本件行車事故之發生應負完全之過失，被害人因本
    件車禍死亡，所生危害重大，雖被告肇事後坦承犯行，犯後
    態度良好，惟尚未與被害人家屬達成民事和解，亦未賠償損
    害等一切情狀，量處被告有期徒刑10月；核其採證認事、用
    法及量刑尚無違誤或不當，應予維持。被告雖提起上訴，理
    由略以：被告於事發後正積極與被害人家屬尋求和解，希望
    在上訴中達成和解，請給予機會，撤銷原判決，改為可服義
    務勞務或緩刑之判決云云。惟案於本院審理期間，已儘可能
    促使其等達成和解，然經相當之時間後，未見被告積極為之
    ，終無達成和解，是前揭上訴理由，自無可憑採。故本件被
    告所為上訴，尚無理由，應予駁回。
據上論斷，應依刑事訴訟法第368條，判決如主文。
本案經檢察官乙○○到庭執行職務。
中    華    民    國    99    年    8     月    26    日
            刑事第九庭  審判長法  官  江  德  千
                              法  官  許  旭  聖
                              法  官  莊  深  淵
以上正本證明與原本無異。
如不服本判決應於收受送達後十日內向本院提出上訴書狀，其未
敘述上訴之理由者，並得於提起上訴後十日內向本院補提理由書
（均須按他造當事人之人數附繕本）「切勿逕送上級法院」。
                              書記官  陳  振  海
中    華    民    國    99    年    8     月    26    日

司法院資訊處製作；財團法人民間司法改革基金會備份。
